【裁判字號】    98,台上,1826
【裁判日期】    980930
【裁判案由】    給付股款
【裁判全文】
最高法院民事判決            九十八年度台上字第一八二六號
上  訴  人  乙○○
            丙○○
            丁○○
            戊○○
            己○○
            辛○○
            庚  ○
共      同
訴訟代理人  鄭華合律師
被 上訴 人  甲○○
訴訟代理人  劉  楷律師
            趙立偉律師
上列當事人間請求給付股款事件，上訴人對於中華民國九十八年
六月九日台灣高等法院第二審判決（九十七年度上字第四三七號
）提起上訴，本院判決如下：
    主  文
原判決廢棄，發回台灣高等法院。
    理  由
本件上訴人主張：被上訴人因經營美仙休閒農場（含餐廳），於
民國九十三年間邀伊以每股新台幣（下同）二十萬元入股，乙○
○、丙○○、丁○○均各認購三股、戊○○認購二股、己○○、
辛○○、庚○各認購一股。被上訴人為股東之一，並擔任總經理
，負責管理營運。嗣美仙休閒農場因虧損且帳目不清，各合夥人
於九十四年七月十六日上午召開股東會，決議停止營業，擅自營
業者，應以原股價二十萬元收回股東之股份（下稱系爭股東會決
議）。詎被上訴人於同年七月十六日至七月三十一日，違反該決
議，擅自營業，自應以每股二十萬元收回伊之股份。另被上訴人
於系爭股東會決議後即表示願購買伊之股權，兩造於同日下午簽
立讓渡協議書（下稱系爭讓渡協議書），由被上訴人開立支票交
予丙○○代收，惟支票因存款不足無法兌現，被上訴人並拒絕給
付，依系爭讓渡協議書亦應收回股份，給付股款等情。爰依上開
股東會決議及讓渡協議書之約定，求為命被上訴人給付乙○○、
丙○○、丁○○各六十萬元、戊○○四十萬元、己○○、辛○○
、庚○各二十萬元並加計法定遲延利息之判決。
被上訴人則以：本件合夥人共十五人，合夥股數二十九股，系爭
股東會並未經全體股東出席，依民法第六百七十條規定，系爭股
東會決議無效。又系爭股東會決議後，上訴人始片面要求記載「
擅自營業者，依原價二十萬元收回股份」之補充結論，伊並未同
意該決議。另上訴人依系爭讓渡協議書，已以每股十一萬五千元
讓渡股份予伊，美仙休閒農場之營業與上訴人無關，且伊係避免
違約受罰，經其他股東同意履行預訂之喜宴，非擅自營業等語，
資為抗辯。
原審將第一審命被上訴人給付上開金額本息之判決廢棄，改判駁
回上訴人之訴，係以：上訴人主張之事實，業經提出「美仙休閒
農場經營團隊合夥協議書（草案）」（下稱系爭合夥協議書）、
認股憑證、股東名冊、系爭股東會會議紀錄、系爭讓渡協議書、
支票、退票理由單、存證信函等件為證，被上訴人對上開證物之
真正，並不爭執，惟以前揭情詞置辯。查系爭股東會決議業經過
半數股東決議而作成，依系爭合夥協議書第五條約定，自屬有效
成立。至於系爭股東會決議之補充結論雖載明：「擅自營業者，
依原價二十萬元收回股東股份」。然被上訴人否認與上訴人間有
此合意，且依該股東會紀錄所示，補充結論係附記在後，被上訴
人並未於該補充結論之下另行簽名，而上訴人復未舉證證明被上
訴人同意受讓其股份，自不能認兩造就補充結論已達成合意，上
訴人以此決議請求被上訴人按每股二十萬元收回其股份，即無可
採。次查，兩造於九十四年七月十六日下午簽立系爭讓渡協議書
，約定上訴人分別將其股份以每股價格十一萬五千元價格轉讓與
被上訴人，並於系爭讓渡協議書第四條約定：「各方均同意開具
九十四年七月十八日到期，呂珮詩（即被上訴人）具名支票支付
該筆讓渡金額（支票兌現後雙方協議方屬有效）。」，惟被上訴
人所簽發交予丙○○代收之支票，因存款不足而未兌現，被上訴
人並拒絕給付，系爭讓渡協議書所定「支票兌現方屬有效」之停
止條件即確定不成就，上訴人亦不得依該協議書請求被上訴人給
付股款。從而，上訴人訴請被上訴人給付乙○○、丙○○、丁○
○各六十萬元本息、戊○○四十萬元本息、己○○、辛○○、庚
○各二十萬元本息，不應准許等詞，為其判斷之基礎。
惟查原判決既認系爭股東會決議有效成立，卻又否認同一會議決
議中之「三、補充結論：擅自營業者，依原價二十萬元收回股東
股份。」之效力，已有矛盾。次查，由系爭會議紀錄上各合夥人
簽名分散於該紀錄空白處，上訴人己○○則簽名於「柒、臨時動
議」旁，且除己○○外之上訴人，尚有其他合夥人許淑娟亦於補
充結論下方簽名，由此簽名狀態觀之，系爭會議紀錄上之補充結
論下方簽名，究在確認系爭股東會決議全部內容？抑僅就「補充
結論」一部之內容另與被上訴人訂立協議？非無疑義。原審未詳
加勾稽，逕以被上訴人未在補充結論之下簽名為由，認兩造未就
補充結論所載「擅自營業者，依原價二十萬元收回股東股份」之
決議達成合議云云，亦屬可議。再，系爭會議紀錄係被上訴人親
自書寫（見一審卷四五頁），為被上訴人所不爭執，上訴人催告
被上訴人應依補充結論之上開決議履行時，被上訴人以存證信函
函復上訴人，僅抗辯伊未擅自營業，未曾否認該決議，另就違反
決議而營業乙事，於九十五年十月三日之存證信函答覆表明「本
人雖依九十四年七月十六日之股東會決議為由，向對方表達取消
之意」（見一審卷一五頁、一六頁），承認補充結論所載之決議
存在，並於作成決議之日下午復與上訴人簽立系爭股份之讓渡協
議書，似此情形，能否謂兩造就補充結論之決議尚未達成合意？
尚非無疑。果爾，若被上訴人違反補充結論之決議，而擅自營業
，上訴人是否不得本於該決議，請求被上訴人給付系爭股款，即
非無研求餘地。原審未遑推闡明晰，遽為上訴人敗訴之判決，尚
嫌速斷。上訴論旨，指摘原判決不當，求予廢棄，非無理由。
據上論結，本件上訴為有理由。依民事訴訟法第四百七十七條第
一項、第四百七十八條第二項，判決如主文。
中    華    民    國  九十八  年    九    月   三十   日
                      最高法院民事第一庭
                          審判長法官  蕭  亨  國
                                法官  葉  勝  利
                                法官  高  孟  焄
                                法官  袁  靜  文
                                法官  許  正  順
      本件正本證明與原本無異
                                      書  記  官
中    華    民    國  九十八  年    十    月   十三   日
                                                      Ｅ


司法院資訊處製作；財團法人民間司法改革基金會備份。
